臺灣花蓮地方法院刑事判決　　　　　　　100年度花易字第6號
聲　請　人　臺灣花蓮地方法院檢察署檢察官
被　　　告　胡真忠
上列被告因妨害名譽案件，經檢察官聲請以簡易判決處刑（99年
度撤緩偵字第25號），本院認為不宜簡易判決處刑，改適用通常
程序審理，判決如下：
    主  文                                                                
胡真忠被訴於九十七年三月三日，在「淫魔林喇與幕後黑手」部
落格，以文字誹謗林美利部分，無罪。
被訴於九十五年七月十八日，在雅虎奇摩「正信護法會」家族，
以文字誹謗林美利部分，公訴不受理。
    理  由                                                                
壹、無罪部分：
一、聲請簡易判決處刑意旨略以：被告胡真忠意圖散布於眾，於
    民國97年3月3日9 時許，在花蓮縣花蓮市美崙地區家中，利
    用電腦網際網路，在其所設立之「淫魔林喇與幕後黑手」部
    落格，以「破魔顯正」之暱稱，在部落格內張貼摘錄自「獨
    家報導」雜誌內容為：告訴人林美利是林喇的佛母之一，且
    扮演白手套之角色等足以毀損告訴人名譽之文字，因認被告
    涉犯刑法第310條第2項之加重誹謗罪嫌等語。
二、按犯罪事實應依證據認定之，無證據不得認定犯罪事實，刑
    事訴訟法第154條第2項定有明文。公訴意旨認被告涉犯上揭
    罪嫌，無非以：「淫魔林喇與幕後黑手」部落格內容及告訴
    人之指訴為主要論據。訊據被告固坦承確有在其所設立之「
    淫魔林喇與幕後黑手」部落格，以「破魔顯正」之暱稱，在
    部落格內張貼文章摘錄獨家報導雜誌內容為：林美利是林喇
    的佛母之一，且扮演白手套之角色之文字。惟堅詞否認有何
    加重誹謗之犯行，辯稱：伊並不認識告訴人，文章係剪貼獨
    家報導雜誌及網路上流傳所謂之「受害女尼的親筆自白書」
    之內容，並未加以刪改，伊僅轉貼媒體報導，之前伊是信徒
    也曾捐款給該團體，所以伊認為宗教團體對金錢應該講慎並
    公開，才會張貼該等文章，並無誹謗之犯意及犯行等語。經
    查：
    ?被告確有97年3月3日9 時許，在花蓮縣花蓮市美崙地區家
      中，利用電腦網際網路，在其所設立之「淫魔林喇與幕後
      黑手」部落格，以「破魔顯正」之暱稱，在部落格內張貼
      摘錄「獨家報導」第934 期雜誌內容為：告訴人是林喇的
      佛母之一，且扮演白手套之角色等足以毀損告訴人名譽之
      文字等情，除為被告所自承外，復有該部落格之內容列印
      、「獨家報導」雜誌2006年7月14日第934期封面、內容影
      本、臺灣臺南地方法院97年度簡上字第151 號民事判決分
      別在卷可稽，且告訴人亦不否認被告所貼之內容，確係獨
      家報導雜誌之內容無訛，足認被告供稱：該文章係轉貼自
      獨家報導一情，應堪採信。
    ?按言論自由為人民之基本權利，憲法第11條有明文保障，
      國家應給予最大限度之維護，俾其實現自我、溝通意見、
      追求真理及監督各種政治或社會活動之功能得以發揮。惟
      為兼顧對個人名譽、隱私及公共利益之保護，法律尚非不
      得對言論自由依其傳播方式為合理之限制。刑法第310 條
      第1項及第2項誹謗罪即係保護個人法益而設，為防止妨礙
      他人之自由權利所必要，符合憲法第23條規定之意旨。至
      刑法同條第3 項前段以對誹謗之事，能證明其為真實者不
      罰，係針對言論內容與事實相符者之保障，並藉以限定刑
      罰權之範圍，非謂指摘或傳述誹謗事項之行為人，必須自
      行證明其言論內容確屬真實，始能免於刑責。惟行為人雖
      不能證明言論內容為真實，但依其所提證據資料，認為行
      為人有相當理由確信其為真實者，即不能以誹謗罪之刑責
      相繩，司法院大法官會議著有釋字第509 號解釋可資參照
      。查「獨家報導」確於95年7月14日出刊之第934期封面以
      「密宗林喇仁波切強姦30人」為題，內容並以該林喇仁波
      切曾性侵女信徒或女尼，且告訴人也是林喇佛母之一，當
      藉林喇之名，向信徒募款，充當「白手套」等語，有前開
      該雜誌報導內容影本及臺灣臺南地方法院判決分別在卷可
      稽。而「獨家報導」雜誌，係一公開對不特定大眾發行之
      刊物，而本案遭披露當時亦有臺北市議員與「被害人」召
      開記者會，並經各新聞媒體廣為報導等情，亦有各該報導
      內容在卷可稽。則本件既經媒體廣為報導，被告信賴獨家
      報導雜誌之報導內容而予單純轉載，堪認其已有相當理由
      相信轉載之內容為真實。且告訴人是否有協助林喇仁波切
      以宗教供養、消災等名義向不特定之大眾募款以斂財，並
      非單純屬於私德而與公共利益無關。況被告與告訴人並不
      相識，為被告與告訴人一致供述在卷，則被告與告訴人應
      無任何仇怨。是以，被告辯稱：伊僅轉貼媒體報導，且認
      為宗教團體對金錢應該謹慎並公開，才會轉貼該等文章，
      並無誹謗告訴人之犯意及犯行等語，即非全然不可採信。
      從而，被告信賴上開雜誌之報導，而將報導內容，甚且在
      網路上發現自稱被害人之書面陳述，加以轉載，依前揭說
      明，被告既有相當之理由相信上開報導為真，即不得遽以
      誹謗刑責相繩。
    ?綜上所述，本案被告固確於上揭時、地，在前開部落格上
      轉貼內容為「告訴人林美利是林喇的佛母之一，且扮演白
      手套之角色」等語之獨家報導雜誌之內容，及網路上不詳
      之受害人之文章予以張貼，惟前揭內容，既根基原於公開
      發行之獨家報導第934 期報導，被告予以轉貼，即堪認有
      相當理由相信內容屬實，難認有何誹謗之犯意及犯行。此
      外，復查無其他積極證據，足認被告確有檢察官所指之誹
      謗犯意及犯行，自應為被告無罪之諭知，以免冤抑。
貳、公訴不受理部分：
一、聲請簡易判決處刑意旨略以：被告意圖散布於眾，於95年 7
    月18日，在花蓮縣花蓮市美崙地區家中，利用電腦網際網路
    連接雅虎奇摩網路之「正信護法會」家族，在該家族留言版
    ，以「企美諾布」之暱稱，留言：「供養的現金就當作肉包
    子打狗，讓徐金榮、林美利、佐欽邪師下輩子做牛做馬還給
    大家」等足以貶毀損告訴人林美利名譽之文字，因認被告涉
    犯刑法第310條第2項之加重誹謗罪嫌等語。
二、按告訴或請求乃論之罪，未經告訴、請求或其告訴、請求經
    撤回或已逾告訴期間者，應諭知不受理判決，刑事訴訟法第
    303條項第3款定有明文；次按刑法第310條第2項之加重誹謗
    罪，依同法第314 條之規定，須告訴乃論。而此絕對告訴乃
    論之罪，除須申告犯罪事實外，並應表明訴追之意。查本案
    告訴人於97年3月3日發現被告在上開「淫魔林喇與幕後黑手
    」部落格轉貼前揭文字後，即報警處理，陳述發現「淫魔林
    喇與幕後黑手」部落格之情形，並向警表示提出妨害名譽告
    訴，表明訴追之意（參他字2590號卷第4 頁），迨檢察官偵
    查中，經檢察官詢問告被告何事時指訴稱：「告被告妨害名
    譽，他在雅虎奇摩部落格網站上架設部落格，轉貼臺灣獨家
    報導雜誌第943期內容以及受害尼師親筆函等2部分誹謗我的
    名譽」等語（參他字第721 號卷），亦再次敘明係就上開在
    「淫魔林喇與幕後黑手」部落格之內容表明訴追之意，雖告
    訴人於偵查中提出被告於95年7月18 日在「正信護法會」家
    族討論區所為之留言列印資料（參偵字第8頁、第9頁），惟
    均未就此部分表明訴追之意，自難認已有合法之告訴。依前
    揭說明，此部分自應為不受理之諭知。
據上論斷，應依刑事訴訟法第452條、第451條之1第4項但書第 3
款、第301條第1項、第303條第3款，判決如主文。
本案經檢察官陳玫琪到庭執行職務。
中    華    民    國   100    年    2     月    24    日
                  刑事第一庭    法  官  林?祺
以上正本證明與原本無異。
如不服本判決應於收受送達後10日內向本院提出上訴書狀，並應
敘述具體理由。其未敘述上訴理由者，應於上訴期間屆滿後20日
內向本院補提理由書(均須按他造當事人之人數附繕本)「切勿逕
送上級法院」。告訴人或被害人如對於本判決不服者，應具備理
由請求檢察官上訴，其上訴期間之計算係以檢察官收受判決正本
之日期為準。
中    華    民    國   100    年    2     月    25    日

                                書記官